臺灣高雄地方法院民事判決　　　　　　　　93年度簡字第27號
原　　　告　甲○○
被　　　告　乙○○
當事人間請求損害賠償事件，原告於第二審刑事訴訟提起附帶民
事訴訟（93年度簡上附民字第38號傷害案件），經刑事庭移送前
來，本院於民國93年5月6日言詞辯論終結，判決如下：
    主    文
被告應給付原告新台幣壹拾貳萬仟零捌拾伍元，及自民國94年
5月7日起至清償日止按週年利率5%計算之利息。
原告其餘之訴駁回。
訴訟費用由被告負擔60%，餘由原告負擔。
本判決原告勝訴部分得假執行。
    事實及理由
一、按訴狀送達後，原告不得將原訴變更或追加，但請求之基礎
    事實同一、減縮應受判決事項之聲明或被告於訴之變更或追
    加無異議，而為本案之言詞辯論者，視為同意變更或追加，
    民事訴訟法第255 條第1 項第2 款、第3 款及第2 項分別定
    有明文。本件原告起訴後，經刑事庭移送本院審理時，撤回
    刑事判決所認定不另為無罪諭知部分之請求（刑事訴訟法第
    503 條第1 項規定及最高法院66年台上字第1094號判例參照
    ），並基於同一加害之原因事實，追加主張所受右踝內外後
    側骨折併脫臼傷害部分之醫療費用、薪資及精神上損害，另
    減縮看護費用請求新台幣（下同）28,000元，被告對其追加
    及減縮無異議，進而為本案之言詞辯論，揆諸前開說明，自
    應准許。
二、原告主張：兩造均為計程車司機，於民國92年11月15日4 時
    45分許，在高雄市苓雅區○○○路33號霖園大飯店前，因排
    班問題發生口角，被告竟基於傷害之故意，出手毆打原告臉
    部，並以腳踢原告，致原告受有左臉挫傷、右踝內外後側骨
    折併脫臼等傷害，而受有(一)支出醫療費用：15,565元(二)減少
    勞動能力損失每月15,840元，三個月共47,520元(三)精神上損
    害150,000 元。爰依侵權行為之法律關係請求被告給付213,
    085 元，及自起訴狀繕本送達之翌日起至清償日止，按週年
    利率5%計算之利息等語。
三、被告則以：伊雖有毆打原告臉部，造成原告左臉挫傷，但未
    以腳踢其右腳致骨折脫臼，該處係原告自己跌倒所致，與伊
    毆打臉部之行為並無因果關係，且原告請求的金額過高，應
    予核減，故請求駁回原告之訴等語。
四、原告主張，被告於上揭時地，出手毆打其臉部致受有左臉挫
    傷之事實，為被告所自認，並有診斷證明書1 份為證，而被
    告上開傷害事實，由原告提起刑事告訴後，經本院判處拘役
    10日確定，復有本院93年簡上字第351 號刑事判決在卷可稽
    ，堪予認定。另原告主張其右踝骨折之傷害係遭被告腳踹所
    致云云，並未舉證以實其說，且當時見聞兩造爭執過程之證
    人詹春福亦未曾目睹被告以腳踢原告右踝之情，亦據其證述
    在卷（詳見刑事卷第74頁），佐以原告於就診時右踝並無明
    顯撞傷乙節，復有阮綜合醫院93年7 月19日阮醫教字第9331
    5 號函可稽（詳見刑事卷第62頁），足證原告主張被告以腳
    踢其右踝部致受有骨折傷害之詞，難認有據而不足採信。至
    於原告主張被告之加害行為致其受有右踝內外後側骨折併脫
    臼傷害之詞，則為被告執前詞抗辯。故本件應審究者，係原
    告所受右踝骨折併脫臼之傷害，與被告之加害行為間是否具
    有相當因果關係？經查：
(一)、原告主張受有右踝骨折傷害之原因，係因其當時坐在計程車
    駕駛座內，被告立於車外毆打原告，原告走出車外與被告發
    生拉扯後，原告右踝骨折後始躺在地上，但倒地後仍與被告
    發生拉扯之情，為被告所不爭，並據證人詹春福結證陳述屬
    實（詳見警卷第3 頁、偵查卷第16頁及本院刑事卷第74頁）
    ，故堪予認定。
(二)、按侵權行為之債，固須損害之發生與侵權行為間有相當因果
    關係始能成立，惟所謂相當因果關係，係以行為人之行為所
    造成的客觀存在事實為觀察的基礎，並就此客觀存在事實，
    依吾人智識經驗判斷，通常均有發生同樣損害結果之可能者
    ，該行為人之行為與損害之間，即有因果關係（最高法院76
    年台上158 號及82年台上字第2161號判決參照）。本件被告
    立於車外先出手毆打位在車內的原告，原告於受到毆打後，
    在內心激憤，且為避免遭繼續受加害，依此項客觀存在之事
    實觀察，原告匆促下車與被告理論，自屬事理之常。值此情
    形，依吾人一般智識經驗，欲求原告在遭被告加害時猶能注
    意自身安全，從容下車與之爭執或拉扯，顯無可能。此觀諸
    本件原告自車內走出至車外與被告拉扯，直至其右踝骨折倒
    地後，仍持續與被告拉扯之全部事實憑斷，倘無被告先前毆
    打原告臉部之加害行為，原告當不致於驟然下車而造成右踝
    骨折之傷害，且依當時天色未明，原告急促下車欲與被告爭
    執之行為，通常亦有遭致足踝骨折之可能。因此被告出手毆
    打原告臉部，原告於下車與被告理論時，所造成右踝內外後
    側骨折併脫臼之傷害，與被告之加害行為具有相當因果關係
    自明，故被告上開辯詞，即難以採信。
(三)、次按刑事訴訟所調查之證據，及刑事訴訟判決所認定之事實
    ，非當然有拘束民事訴訟判決之效力，最高法院38年穗上字
    第87號判例參照。本院刑事判決固認原告所受之右踝內外後
    側骨折併脫臼之傷害，因無法證明係遭被告腳踹撞擊所致，
    而就此實質上一罪之部分事實不另為無罪之諭知（詳見上開
    刑事判決第2頁倒數第5行以下、第3頁第7行以下、倒數第6
    行），顯見該刑事判決係著眼於：檢察官起訴被告基於傷害
    犯意，攻擊原告右腳踝處，致其受有上開傷勢是否屬實，為
    判斷基礎，核與本件係認定原告此部分傷勢與被告加害行為
    間是否具有因果關係無涉，參諸前開說明，本院自不受該刑
    事判決認定事實所拘束，併此敘明。
五、復按因故意或過失，不法侵害他人之權利者，應負損害賠償
    責任；不法侵害他人之身體或健康者，對於被害人因此喪失
    或減少勞動能力或增加生活上之需要時，應負損害賠償責任
    ；不法侵害他人之身體、健康而情節重大者，被害人雖非財
    產上之損害，亦得請求賠償相當之金額。民法第184 條第1
    項前段、第193 條第1 項及第195 第1 項前段分別定有明文
    。次按精神慰藉金之數額，須斟酌雙方身分、資力與加害程
    度及其他各種情形核定（最高法院51年台上字第223 號判例
    參照）。本件被告毆打原告臉部致其受有前揭傷害，已如前
    述，從而原告基於侵權行為之法律關係請求被告負損害賠償
    責任，自屬有據。茲須審究者，係原告主張被告給付之項目
    及數額，是否妥適，茲分述如下：
(一)、支出醫療費用15,565元部分，業據其提出醫療費用收據29紙
    為證，上開醫療費用之支出，大部分係為進行骨折復位鋼釘
    內固定手術、移除內固定物手術及門診治療所必要，此觀諸
    卷附診斷證明書自明（詳卷第70頁至第72頁醫師囑言欄），
    自屬治療其傷勢所為之必要支出，應予准許。
(二)、減少勞動能力損失47,520元部分，原告右足踝骨折併脫臼後
    宜以拐杖助行3 個月之事實，業據其提出診斷證明書為證（
    詳卷第70頁），且本院依職權函查阮綜合醫院，亦認原告該
    傷勢約3 個月治療，始可恢復駕駛計程車之能力，並有該醫
    院阮醫教字第0930000581號函在卷可稽（詳卷第25頁），從
    而原告減少勞動能力損失之期間為3 個月，應堪予認定。此
    外，原告係從事計程車駕駛，衡情應具有藉提供公眾運輸之
    服務，獲致通常最低基本薪資之能力，從而其主張減少勞動
    能力損失期間，按每月15,840元計算其勞動能力，尚非無據
    。故原告主張按每月15,840元計算，共計3 個月47,520元計
    算其減少勞動能力損失，尚屬允當。
(三)、精神上損害：原告既因被告之加害行為致受有前述之傷害，
    衡情其身體、精神確受有痛苦自明，本院審酌兩造均屬高中
    、職畢業，擔任計程車駕駛工作，月收入各為3 萬餘元，均
    無恆產，此有稅務電子閘門財產所得調件明細表2 份存卷可
    查（詳卷第18頁至第22頁），原告於傷後前後住院2 次，共
    20天，且為治療其傷勢前後門診20餘次，此觀諸前開診斷證
    明書及醫療收據至明，考量其身心所受煎熬及精神痛苦程度
    等一切情狀，認原告請求150,000 元之金額尚屬過高，應予
    酌減為60,000元方屬允當。
(四)、基上計算，原告因被告加害行為所受之損害共計123,085元
    （計算式為15,565＋47,520＋60,000＝123,085）。
六、綜上所述，原告依據侵權行為之法律關係請求被告賠償123,
    085 元及自起訴狀繕本送達之翌日（即94年5 月7 日）起至
    清償日止，按法定利率計算之利息，洵屬正當，應予准許，
    逾此金額之請求，即非有據，應予駁回。
七、本件原告勝訴部分係適用簡易程序之判決，依民事訴訟法第
    389 條第1 項第3 款之規定，應依職權宣告假執行。
八、據上論結，本件原告之訴，為一部有理由，一部無理由，依
    民事訴訟法第436 條第2 項、第79條、第389 條第1 項第3
    款，判決如主文。
中　　華　　民　　國　　94　　年  　5　 　月　　20　　日
                  民事鳳山分庭審判長法　官
                                    法  官
                                    法  官
正本係照原本作成。
如不服本判決，應於送達後20日內，向本院提出上訴狀並表明上
訴理由，如於本判決宣示後送達前提起上訴者，應於判決送達後
20日內補提上訴理由書（須附繕本）。
中　　華　　民　　國　　94　　年　　5 　　月　　20　　日
                                    書記官　林豐富
